臺灣臺北地方法院小額民事判決
110年度北小字第1009號
原      告  葛台友  
被      告  林俊燁  
上列當事人間請求損害賠償事件，本院於民國110年10月13日言
詞辯論終結，判決如下：
    主  文
原告之訴及假執行之聲請均駁回。
訴訟費用新臺幣壹仟元由原告負擔。
    事實及理由
一、原告主張略以：被告前於任職臺北市政府警察局信義分局三
    張犁派出所（下稱三張犁派出所）所長任內，於民國108年3
    月31日下午2時許，在臺北市○○區○○路0段0號台北101大樓前
    ，以原告為傷害罪準現行犯為由違法逮捕原告，並將原告強
    行上銬、押上警車，於翌日下午16時許移送臺灣臺北地方檢
    察署（下稱臺北地檢署），經檢察官偵訊後於17時許裁定限
    制住居後飾回，妨害原告行動自由時間長達27小時。且在逮
    捕原告過程中，除無視刑事訴訟法第89條及警察職權行使法
    第3條之規定，以粗暴之方式造成原告左嘴角擦傷，下背部
    肌肉，筋膜及韌帶拉傷，雙手腕擦傷，雙腳踝擦傷之傷害外
    ，在大庭廣眾之下，惡意以「你欺負民眾，歛財」言語誹謗
    原告，被告對原告有妨害自由、傷害、誹謗之侵權行為，爰
    依民法第184條第1項、第195條規定請求醫療費用730元及精
    神撫慰金9萬9,270元等語。並聲明：被告應給付原告10萬元
    ，及自起訴狀繕本送達翌日起至清償日止，按週年利率5%計
    算之利息，願供擔保，請准宣告假執行。
二、被告則以：其任職三張犁派出所所長時，於108年3月31日13
    時44分、49分許，分別接獲民眾報案稱信義區101大樓前廣
    場有人被踢、打架等，趕赴現場後，訴外人卓浩右向警方表
    示遭原告用腳攻擊並要提出傷害告訴，經詢問在場人張倍慈
    稱親眼見原告施暴行為，被告當場向原告宣讀其三項權利及
    涉犯傷害罪為準現行犯，惟在宣讀權利前，原告即有攻擊被
    告行為，在宣讀權利完畢後，被告依法進行逮捕，當下原告
    持續用腳攻擊被告及執勤員警，致被告右側手部、膝部挫傷
    ，經口頭制止其攻擊行為仍不聽從，除持續腳踢被告及執動
    員警外，並稱「就是要踢」、「當然要告你啊，你這種無法
    無天的行為」等語，當下被告為維護公務機關及執法尊嚴始
    回應：「你欺負民眾，斂財」。嗣原告對被告提起強制、誹
    謗、傷害等刑事告訴，經臺北地檢署為不起訴處分確定。本
    件原告於108年3月31日涉犯傷害罪嫌，被告當日依法執行逮
    捕並無不當，屬依法令之行為，而針對原告挑釁言語所回應
    「你每天在這裡欺負民眾，斂財」之語，並無散佈於眾之意
    ，且兩造於案發前並無糾紛、衝突，被告無侵害原告權利之
    動機、理由。是被告執行職務既經不起訴處分，可推定被告
    無故意侵權之行為，倘原告主張被告侵害其權利，應依國家
    賠償法向臺北市政府警察局提起國家賠償之訴，非依民法規
    定向被告請求損害賠償等語置辯。並聲明：如主文所示。
三、得心證之理由：
(一)按公務員於執行職務行使公權力時，因故意或過失不法侵害
    人民自由或權利者，國家應負損害賠償責任。國家賠償法第
    2條第2項前段定有明文。又公務員因故意違背對於第三人應
    執行之職務，致第三人受損害者，負賠償責任。其因過失者
    ，以被害人不能依他項方法受賠償時為限，負其責任。前項
    情形，如被害人得依法律上之救濟方法，除去其損害，而因
    故意或過失不為之者，公務員不負賠償責任，民法第186條
    定有明文。基此，公務員於執行職務行使公權力時，因故意
    或過失不法侵害人民自由或權利者，除其他法律有特別規定
    外，祇能依據國家賠償法之規定向國家請求賠償，要不能依
    民法第184條關於一般侵權行為之規定向國家或該公務員請
    求賠償（最高法院106年度台上字第150號判決、104年度台
    上字第938號裁定意旨參照）。又公務員之侵權行為責任，
    須以民法第186條之規定為據，故其因過失違背對於第三人
    應執行之職務，致第三人之權利受有損害者，被害人須以不
    能依他項方法受賠償時為限，始得向公務員個人請求損害賠
    償（最高法院87年度台上字第473號判決意旨參照）。
(二)查訴外人卓浩右於108年3月31日13時44分許，行經臺北101
    大樓前之信義廣場時，因見原告頭戴五星帽，手持記載「歡
    迎祖國旅客」等標語之牌子，不滿原告前開穿戴、言行所彰
    顯國族認同之主張，而以右手朝原告方向比出中指表達蔑視
    之意，原告因此尾隨於卓浩右身後，抬起右腳踢向卓浩右之
    右後側腰臀部位置，因踢到卓浩右右肩側背之相機包致撞擊
    卓浩右右側腰臀部，造成卓浩右受有右側腰臀部位發紅、疼
    痛之傷害，其二人發生爭執，被告時為三張犁派出所長，接
    獲報案前往處理，因卓浩右稱要提出傷害告訴，乃於當日以
    傷害罪之現行犯逮捕原告，逮捕過程中，原告抗拒並認其非
    現行犯，被告為非法逮捕致原告受有傷害，而對被告提出傷
    害、強制罪之刑事告訴，經臺北地檢署對被告為不起訴處分
    確定，而就原告主張被告非法逮捕部分，經原告聲請提審，
    亦經本院認逮捕程序與刑事訴訟法第88條規定相符，並無不
    法等情，有臺北地檢署108年度偵字第23939號不起訴處分書
    、本院108年度提字第14號刑事裁定在卷可稽，並經調取臺
    北地檢署108年度偵字第23939號、109年度調偵字第430、43
    1號卷查明無訛，堪信為真正。基此，被告對原告所為合法
    逮捕程序，應屬公務員執行職務行使公權力行為，依上揭說
    明，就原告指稱被告有妨害自由、傷害而請求損害賠償部分
    ，堪認原告得依國家賠償法第2條第2項前段規定，請求國家
    就被告故意、過失不法侵害原告權利之行為，負損害賠償責
    任，自無適用民法第184條第1項關於一般侵權行為規定之餘
    地。
(三)次按因故意或過失，不法侵害他人之權利者，負損害賠償責
    任；又不法侵害他人之身體、健康、名譽、自由、信用、隱
    私、貞操，或不法侵害其他人格法益而情節重大者，被害人
    雖非財產上之損害，亦得請求賠償相當之金額。其名譽被侵
    害者，並得請求回復名譽之適當處分。民法第184條第1項前
    段、第195條第1項固有明文。惟名譽為人格之社會評價，名
    譽有無受損害，則應以社會上對個人評價是否貶損作為判斷
    之依據（最高法院90年台上字第646號判決意旨參照）。又
    言論自由為人民之基本權利，國家應給予最大限度之維護，
    俾其實現自我、溝通意見、追求真理及監督各種政治或社會
    活動之功能得以發揮。惟為兼顧對個人名譽、隱私及公共利
    益之保護，法律尚非不得對言論自由依其傳播方式為合理之
    限制。刑法第310條第1項及第2項誹謗罪即係保護個人法益
    而設，為防止妨礙他人之自由權利所必要，符合憲法第23條
    規定之意旨。至刑法同條第3項前段以對誹謗之事，能證明
    其為真實者不罰，係針對言論內容與事實相符者之保障，並
    藉以限定刑罰權之範圍，非謂指摘或傳述誹謗事項之行為人
    ，必須自行證明其言論內容確屬真實，始能免於刑責。惟行
    為人雖不能證明言論內容為真實，但依其所提證據資料，認
    為行為人有相當理由確信其為真實者，即不能以誹謗罪之刑
    責相繩，此為司法院釋字第509號解釋意旨所明揭。上開解
    釋雖係就刑法第310條規定所為闡釋，惟言論自由及人格權
    （名譽權為人格權之一種）均係受憲法保障之基本權利，刑
    法就妨害名譽所以設不罰規定，乃在調和憲法所保障之二種
    基本權利，係具有憲法意涵之法律原則，是釋字第509號解
    釋就妨害名譽不法性所為符合憲法之解釋，於民事法律亦應
    予以適用。又侵害名譽之侵權行為與刑法妨害名譽罪之成立
    要件雖有不同，惟其違法性有無之認定，則不應有所差異，
    始足貫徹法律規範價值判斷之一致性，並維護法秩序之整體
    性（最高法院97年度台上字第970號判決意旨參照）。
(四)原告另主張被告於上開逮捕程序中稱「你每天在這裡欺負民
    眾，斂財」等語而妨害原告名譽，固據其提出錄音光碟為證
    ，惟查，被告上開言語，雖為其於逮捕程序過程中所言，然
    與逮捕程序無關，非屬執行職務之公權力行為，固應適用民
    法侵權行為之規定，但原告曾以同一事實對被告提出妨害名
    譽之告訴，經臺北地檢署檢察官為不起訴處分確定等情，有
    上開108年度偵字第23939號不起訴處分書在卷可佐，並經調
    卷查明無訛，堪認為真正。再者，被告所為上開言語，係為
    回應原告所言「我當然要告你啊，你這種無法無天的行為」
    等語（見臺北地檢署108他字第5639號卷第63頁），參以被
    告於偵查中所提出之證據資料，其中證人林天祥於偵查中證
    述：曾聽過原告說與蕭琴分到3,000元和解金，開玩笑要請
    伊吃牛排，並提到原告與蕭琴有點是嚇對方、凹來的，另有
    一次也曾聽原告說又和解拿到大約3,000元等語、證人謝明
    志證稱：曾當場聽聞原告評論蕭琴的事，說蕭琴與他人發生
    案件，應該不要回嘴，弄一點賠償金，來彌補之前與他人訴
    訟的罰款等語，及原告曾於107年7月18日在101大樓廣場前
    與外籍人士Porreco Andrew Keith發生糾紛，在三張犁派出
    所內表示若該外籍人士不和解就要提告，該外籍人士因此賠
    償原告6,000元，經處理該糾紛之警員紀錄於工作紀錄簿等
    情（見臺北地檢署108年度偵字第23939號卷第15、16頁），
    堪認被告上開質疑原告之言語，有相當理由確信其為真實，
    難認被告之主觀上有何故意侵害被告名譽之真正惡意。是原
    告依侵權行為損害賠償之法律關係，請求被告負損害賠償責
    任，於法未合，應予駁回。
(五)綜上，原告主張依民法第184條第1項、第195條規定，請求
    被告給付10萬元，及自起訴狀繕本送達翌日起至清償日止，
    按週年利率百分之5計算利息，為無理由，應予駁回，其假
    執行之聲請亦失所據，併予駁回。
四、本件事證已臻明確，兩造其餘攻擊防禦方法，於本判決結果
    不生影響，爰不一一論述，併此敘明。
五、訴訟費用負擔之依據：民事訴訟法第78條。本件訴訟費用額
    ，依後附計算書確定如主文所示金額。
中　　華　　民　　國　　110 　年　　11　　月　　3 　　日
                    臺灣臺北地方法院臺北簡易庭
                              法  官  蔡玉雪
以上正本證明與原本無異。
如不服本判決，須以違背法令為理由，於判決送達後20日內向本
庭提出上訴狀（應按他造當事人之人數附繕本）；如委任律師提
起上訴者，應一併繳納上訴審裁判費。
中　　華　　民　　國　　110 　年　　11　　月　　3 　　日
                              書記官  陳黎諭
計   算   書：
項        目             金   額（新臺幣）    備    註
第一審裁判費             1,000元
合        計             1,000元

附錄：
一、民事訴訟法第436條之24第2項：
　　對於小額程序之第一審裁判上訴或抗告，非以其違背法令為
    理由，不得為之。
二、民事訴訟法第436條之25：
　　上訴狀內應記載上訴理由，表明下列各款事項：
    ㈠原判決所違背之法令及其具體內容。
    ㈡依訴訟資料可認為原判決有違背法令之具體事實。